臺灣高等法院刑事判決　　　　　　　 100年度上易字第1719號
上　訴　人　臺灣板橋地方法院檢察署檢察官
被　　　告　潘震宇
上列上訴人因被告竊盜案件，不服臺灣板橋地方法院100年度易
緝字第36號，中華民國100年6月13日第一審判決（起訴案號：臺
灣板橋地方法院檢察署98年度偵緝字第394號），提起上訴，本
院判決如下：
    主  文
上訴駁回。
    理  由
一、本件檢察官上訴範圍限於原審判決諭知被告潘震宇無罪部分
    ，對原審諭知被告潘震宇有罪部分並未上訴，是本件上訴審
    判範圍限於如下公訴意旨欄所載之被訴事實，核先敘明。
二、公訴意旨略以：被告意圖為自己不法之所有，於96年10月17
    日上午8時許，在新北市○○區○○路23巷3號前，以不詳方
    式竊取曹玲琇所有之4513－DB號自用小貨車，因認被告涉犯
    刑法第321條第1項第1款、第3款之加重竊盜罪嫌等語。
三、按犯罪事實應依證據認定之，無證據不得認定其犯罪事實；
    又不能證明被告犯罪者，應諭知無罪之判決，刑事訴訟法第
    154條第2項、第301條第1項分別定有明文。又犯罪事實之認
    定，應憑真實之證據，倘證據是否真實尚欠明確，自難以擬
    制推測之方法，為其判斷之基礎；而認定犯罪事實之證據係
    指足以認定被告確有犯罪行為之積極證據而言，該項證據自
    須適合於被告犯罪事實之認定，始得採為斷罪資料，最高法
    院著有53年臺上字第656號、29年上字第3105號判例可資參
    照。又認定犯罪事實所憑之證據，雖不以直接證據為限，間
    接證據亦包括在內；然無論直接或間接證據，其為訴訟上之
    證明，須於通常一般之人均不致於有所懷疑，而得確信其為
    真實之程度者，始得據之為有罪之認定，倘其證明尚未達到
    此一程度，而有合理性懷疑之存在時，事實審法院復已就其
    心證上理由予以闡述，敘明其如何無從為有罪之確信，因而
    為無罪之判決者，亦不得遽以自己片面之觀點，遽指其為違
    法，此有最高法院76年臺上字第4986號判例可稽。另採用間
    接證據時，必其所成立之證據，在直接關係上，雖僅足以證
    明他項事實，而由此他項事實，本於推理之作用足以證明待
    證事實者，方為合法，若憑空之推想，並非間接證據，最高
    法院32年上字第67號判例亦闡釋明確。
四、檢察官認被告潘震宇涉犯上開竊盜罪嫌，無非以被害人曹玲
    琇於警詢及偵查中之證述、證人王韋程於警詢及偵查中之證
    詞，以及系爭車輛車籍資料一份、系爭自小貨車採證現場照
    片六張及內政部警政署刑事警察局97年2月4日刑醫字第0960
    180757號鑑定書等證據為其論述依據。檢察官上訴意旨除援
    引證人王韋程於原審作證時否認有駕駛上開自小貨車搭載被
    告，及系爭自小貨車之行車執照是綽號「阿川」之人交付予
    伊，伊放在「阿川」開來與伊共同行竊之車上為警查獲等證
    詞外，復主張援引起訴書所載證據，並有傳喚「阿川」之人
    到庭查明必要，以證人王韋程於原審曾供稱：「在台灣台北
    地方法院(96年度易字第3088號)案件中曾傳喚阿川」等語，
    足見「阿川」之年籍並非無可查詢，原審未為傳喚調查，判
    決顯有當等語為上訴理由。
五、經查：
(一)對於本件判決所引用之被告以外之人於審判外陳述之證據能
    力，被告及檢察官於本院審理時均表示同意其等有證據能力
    (見本院卷審理筆錄第9頁)，本院經審酌各該證據作成時之
    情形，並無不法取證及證明力明顯偏低之瑕疵，因認為適當
    ，依刑事訴訟法第159條之5第1項規定，認得作為判斷本件
    被告犯罪事實有無之證據，附此敘明。
(二)訊據被告堅詞否認此部分犯行，辯稱伊真的沒有做，這個案
    子和伊無關，當時伊和吳志成住在一起，車子是王韋程開來
    找伊的，王韋程說是阿川把行照給他，伊不知道是否有阿川
    這個人，伊沒有聽過有這個人，王韋程開車來找伊的時候，
    吳志成有陪伊下樓，有看到這台車子，伊記得車子是麵包車
    ，顏色伊忘記了，伊沒有駕照，也不太會開車，伊也沒有偷
    竊汽車的前科，平常都是吳志成在開車，這台車是手排，伊
    更不會開。伊確實沒有偷車子，伊有偷竊其他東西的前科，
    但是沒有偷過車子，而且伊很多案子都是自首的，伊不可能
    有偷而不承認，如果是伊偷的，伊不會在上面抽香煙、喝飲
    料，還把東西留在車上面等語(詳本院卷第30頁背面筆錄)。
    於原審則辯稱是王韋程駕駛4513- DB號自用小貨車來找伊借
    錢，伊坐進副駕駛座與王韋程聊天，才會採集到有伊DNA之
    煙蒂，但該輛小貨車不是伊下手偷竊等語。
(三)證人曹玲琇於警詢中指述其所有之系爭車輛96年10月17日上
    午8時許在新北市○○區○○路23巷3號前失竊，以及同年10
    月18日在王韋程處找到行照後，再於同年月21日在新北市樹
    林區尋獲後，同日23時25分經警於車上採證等事實（見97年
    度偵字第14925號卷第71頁至第73頁）；以及4513－DB號自
    用小貨車車籍資料影本1份、系爭自小貨車現場採證照片影
    本6張（見同上偵卷第76頁背面至第79頁）等證據，核僅能
    證明系爭4513－DB號自用小貨車確係曹玲琇所有，於上開時
    起遭人竊走，嗣於王韋程因案被查獲後查得本件自小貨車行
    車執照後，始於同年月21日在新北市樹林區某處為警查獲之
    客觀事實，並無法證明實際下手竊取車輛者即為被告，故上
    開證據並非認定被告即係竊取系爭自小貨車者之適合證據。
(四)警方尋獲該車後，在車內右前駕駛座附近撿拾之煙蒂經送驗
    結果，其上檢體與被告之DNA－STR型別相同，固有內政部警
    政署刑事警察局97年2月4日刑醫字第0960180757號鑑定書影
    本一份在卷可憑（見同上偵卷第75頁），惟警方採得該枚煙
    蒂之位置，係在車內右前座，尚非駕駛座，且警方亦未於駕
    駛之方向盤上取得任何指紋以供比對實際駕駛該車之人為何
    人，核該鑑定書及煙蒂採證位置與被告辯稱：伊係進入副駕
    駛座與王韋程聊天時抽煙，才留下煙蒂乙節，即相符合；另
    被告所指稱之該車駕駛人王韋程，確因另竊盜案為警查獲時
    於其身上查獲系爭車輛之行車執照等情，亦有王韋程97年4
    月28日之警詢筆錄影本可按(同上偵卷第114頁)，足見被告
    稱該車係王韋程開去找伊時，伊坐上副駕駛與之聊天一節，
    並非無稽；另證人吳志成於台灣板橋地方法院審理98年度易
    字第3077號案時供稱：「記得沒有看過他(潘震宇開一台中
    華紅色自小貨車)」(詳台灣板橋地方法院易字第3077號案卷
    99 年2月25日審判筆錄影本)；又證人王韋程雖於警詢中否
    認曾駕駛系爭自小貨車前去找被告，且不認識潘震宇(詳同
    上偵卷第113、114頁筆錄)，並於偵查中經具結後稱：系爭
    行車執照是「許振川」給的，未曾開過該執照所示之車，不
    認識潘震宇，經檢察官提示潘震宇之口卡後亦表示對潘震宇
    沒印象等語(詳同上偵卷第190、191頁筆錄)；然王韋程於原
    審到庭與被告潘震宇對質並具結後稱：認識在庭之潘震宇，
    但不熟，並稱系爭4513-DB自用小貨車之行車執照是不知年
    籍及不知真實姓名的「張政川」之人給的，伊不確定是「張
    政川」或「許政川」，在台北地院有傳，但傳不到這個人，
    他的綽號叫「阿川」等語。之後又改稱：「他不單單交給我
    一張行照，還有他人的護照，他不是交給我，我們是一起去
    犯案，96年10月18日去台北，擊破一輛車子的車窗偷東西，
    結果阿川跑掉，4513-DB的行照，放在阿川所開去行竊的車
    上被警察查到的」等語(詳原審卷第52至53頁背面筆錄)，足
    見證人王韋程就是否認識被告、何人交付系爭行車執照等節
    均供述不一，就該行照為警查獲時係在王韋程身上或車上乙
    節，亦顯有說謊，而有避重就輕之情；此外，就「阿川」之
    真實姓名亦諉稱不知；於王韋程另案在台灣台北地方法院審
    理時亦因無從傳查該「阿川」之人，致王韋程僅被一審判決
    寄藏贓物罪(詳同上偵卷第83頁台灣台北地方法院96年度易
    字第3088號判決書影本)，本件檢察官因而於準備程序時亦
    表示「阿川」之人根本無從傳喚而放棄傳喚等情(詳本院卷
    第31頁筆錄)。最後，被告確在有偵查犯罪職權之公務員知
    悉其於原審判決附表編1至3所示竊盜犯行以前，即向台北縣
    政府警察局海山分局員警自承此部分之犯罪並接受裁判，因
    而符合自首減刑要件等情，除據原審判決於第5頁載明外，
    並有上開分局99年3月10日北縣警海刑字第0990009281號函1
    紙在卷可按(詳台灣板橋地方法院98年度易字第3077號案卷
    附該函影本)。足見，被告就其親為但尚未被發現之竊盜案
    件，確有勇於承擔而自首之情事，其主張本件竊盜確非其所
    為乙節，更應詳為審酌認定，以免冤抑。
(五)綜合上述各節可知，證人王韋程確持有系爭車輛之行車執照
    ，而行車執照本隨同該車置放，則被告稱該車係王韋程開來
    找伊，伊不知該車為贓車始坐上副駕駛座吸煙並與王韋程聊
    天，而留下該存有被告DNA之煙蒂等情，即屬可採。以王韋
    程在原審稱：「他(阿川)不單單交給我一張行照，還有他人
    的護照，他不是交給我，我們是一起去犯案」等語觀之，本
    件車輛之行竊者極有可能就是王韋程自己，或與阿川之人共
    同行竊，王韋程為求減輕刑責，於警詢、偵查及原審中否認
    行竊或開過該車，並先是否認認識被告，經對質後始稱認識
    被告，就何人交付該車行照一事，亦供述不一，讓偵審機關
    無從查證王韋程所述內容之真實性，要與王韋程為脫免罪責
    之旨相符，其對王韋程不利被告之供述，顯難盡信。從而亦
    不能以被告曹玲琇車子失竊之客觀事實及被告有在該車駕駛
    副座吸煙之事實，即推論或臆測係被告竊取該車。
六、原審以本件尚有合理懷疑存在，檢察官所舉證據均不足以嚴
    格證明確係被告竊取本件自用小貨車，認起訴書指被告此部
    分係涉犯刑法第321條第1項第1款「於夜間侵入住宅或有人
    居住之建築物、船艦或隱匿其內」之竊盜加重條件，亦有未
    洽，此外，復查無其他積極證據足認被告有公訴人所指之此
    部分竊盜犯行，不能證明被告犯罪，爰依首揭法條說明，依
    法諭知被告此被訴部分無罪，核無不合。檢察官上開上訴意
    旨，猶執陳詞指摘原判決不當，非有理由，應予駁回。
據上論斷，應依刑事訴訟法第368條，判決如主文。
本案經檢察官楊秀蘭到庭執行職務。
中    華    民    國  100    年    9    月    30    日
            刑事第二十五庭審判長法  官  黃瑞華
                                法  官  陳恆寬
                                法  官  高玉舜
以上正本證明與原本無異。
不得上訴。
                                書記官  丁淑蘭
中    華    民    國   100    年    9     月    30    日